【裁判字號】    94,交簡上,139
【裁判日期】    950321
【裁判案由】    公共危險等
【裁判全文】
臺灣板橋地方法院刑事判決           94年度交簡上字第139號
上  訴  人  臺灣板橋地方法院檢察署檢察官
被      告  丙○○
上列上訴人因被告公共危險等案件，不服本院九十四年度交簡字
第八四八號中華民國九十四年十月三十一日第一審簡易判決（聲
請簡易判決處刑案號：九十四年度偵字第一三九七八號），提起
上訴，本院管轄之第二審合議庭判決如下：
    主  文
上訴駁回。
丙○○緩刑貳年。
    事  實
一、丙○○於民國九十四年五月二十五日上午七時五十分許，駕
    駛車號Ｚ八－一二一一號自用小客車，沿臺北縣三峽鎮○○
    路○段往土城方向行駛，行經臺北縣三峽鎮○○路○段二三
    ０號（接近大同路口處）外側車道時，本應注意行車遇有變
    換車道情況時，應先顯示方向燈或手勢，且應注意車前狀況
    及兩車併行之間隔，並隨時採取必要之安全措施，而依當時
    天候為晴，日間自然光線，路面乾燥無缺陷及障礙物，視距
    良好，並無不能注意之情事，其為閃避左側內側車道之來車
    ，竟疏未顯示方向燈或手勢，亦未注意右方人車情形，即貿
    然偏向右側車道行駛，適同向右後方乙○○騎乘車號ＨＺ二
    －三三０號重型機車附載甲○○，因而向右側閃避不及，致
    乙○○所騎機車左手把及左側車身遭丙○○所駕駛汽車右前
    車身部位所撞擊，乙○○、甲○○因而人車倒地，乙○○並
    受有左鎖骨骨折、左恥骨骨折、左上肢及左下肢大面積擦傷
    之傷害，甲○○則受有左手腕、左膝、左踝挫傷及擦傷之傷
    害。詎丙○○明知其駕車肇事致乙○○、甲○○人車倒地，
    並未下車查看乙○○、甲○○之傷勢，亦未採取必要之救護
    措施，旋另行基於肇事逃逸之犯意，隨即駕車逃離現場。嗣
    經乙○○記下丙○○所駕車輛之車號並以電話報警處理，始
    循線查悉上情。
二、案經乙○○、甲○○訴由臺北縣警察局三峽分局報請臺灣板
    橋地方法院檢察署檢察官偵查後，聲請以簡易判決處刑。
    理  由
一、訊據被告丙○○對於上揭時、地駕車肇事致告訴人乙○○、
    甲○○受傷並逃逸等犯罪事實，於警詢、偵查及本院審理中
    均坦承不諱，核與告訴人乙○○、甲○○分別於警詢、偵查
    及本院審理中指訴之情節大致相符，並有道路交通事故現場
    圖、道路交通事故調查報告表（一）、（二）、道路交通事
    故肇事人自首情形紀錄表、臺北縣政府警察局舉發違反道路
    交通管理事件通知單各一件、現場及車損照片共二十六幀在
    卷可稽。又被害人乙○○、甲○○分別因本件車禍受有左鎖
    骨骨折、左恥骨骨折、左上肢及左下肢大面積擦傷之傷害，
    及左手腕、左膝、左踝挫傷及擦傷之傷害，亦有財團法人恩
    主公醫院乙種診斷證明書二紙附卷可按。
二、按行車變換車道時，應先顯示方向燈光或手勢，且駕駛人應
    注意車前狀況及兩車併行之間隔，並隨時採取必要之安全措
    施，道路交通安全規則第九十一條第六款、第九十四條第三
    項分別定有明文。被告於前揭時、地駕駛汽車，自負有上開
    注意義務，而依肇事現場之天候為晴，日間自然光線，路面
    乾燥無缺陷及障礙物，視距良好，並無不能注意之情事，被
    告竟疏未打方向燈及注意右後方來車，即貿然驅車偏向右側
    車道行駛，以致肇事，被告對本件車禍之發生顯有過失。而
    告訴人乙○○、甲○○因本件車禍分別受有上開傷害，則被
    告之過失行為與告訴人乙○○、甲○○之傷害間，具有相當
    因果關係。綜上，足認被告上開自白駕車肇事致告訴人受傷
    後並駕車逃逸等節，核與事實相符，堪以採信。本案事證明
    確，被告犯行洵堪認定，應依法論科。
三、核被告所為，係犯刑法第二百八十四條第一項前段之過失傷
    害罪及同法第一百八十五條之四之肇事逃逸罪。被告以一個
    過失行為造成告訴人乙○○、甲○○二人受傷之結果，侵害
    兩個身體法益，觸犯二過失傷害罪名，為想像競合犯，應依
    刑法第五十五條之規定從一重處斷。又被告所犯上開二罪間
    ，犯意各別，行為互殊，罪名有異，應予分論併罰。
四、原審以被告過失傷害犯行明確，依刑事訴訟法第四百四十九
    條第一項前段、第三項、刑法第二百八十四條第一項前段、
    第四十一條第一項前段、第一百八十五條之四、第五十五條
    、第四十一條第一項前段、第二項、第五十一條第五款、罰
    金罰鍰提高標準條例第一條前段、第二條，並審酌被告過失
    之程度、被害人之傷勢，犯後態度等一切情狀，分別量處有
    期徒刑三月（過失傷害部分）、六月（肇事逃逸部分），並
    定應執行有期徒刑八月，且就上開宣告刑及定執行刑部分均
    諭知如易科罰金之折算標準。核其認事用法均無不合，量刑
    亦屬妥適。至公訴人據告訴人乙○○、甲○○之請求而提起
    上訴，指摘被告係駕車未注意車前狀況貿然變換車道致撞擊
    告訴人乙○○騎乘之機車，造成告訴人乙○○、甲○○受傷
    ，而原判決誤認告訴人乙○○騎乘機車與被告同方向並行駛
    於被告駕駛之汽車後方，因而閃避不及而肇事，認定事實有
    誤，且被告駕車肇事後逃逸，惡性非輕，未與告訴人和解，
    原判決量刑過輕云云。惟查，被告於警詢時供承：肇事前伊
    駕駛上開汽車沿三峽介壽路一段行駛於外側車道，行駛至肇
    事地點前，因前方塞車，而伊左方有自用小客車往伊方向靠
    來，伊見狀便向右側閃避時，與伊右後方之機車左側車身及
    左手把發生擦撞而肇事；伊向右閃避時並沒有打方向燈，亦
    未注意後方是否有來車等語，核與卷附車損照片顯示被告汽
    車與告訴人機車之受損部位相符，顯見被告上開供述情節堪
    以採信，足認本件車禍發生被告係為閃避左側來車而偏向右
    側車道行駛時，其未顯示方向燈或手勢，亦未注意其右後方
    之來車，而擦撞由右後方駛來之告訴人乙○○所騎乘之機車
    所致，是原審同認被告未為上開之注意因而肇事致告訴人倒
    地受傷，核與事實相符，則上訴人及告訴人均認原審此部分
    認定之事實有誤云云，並非足採。又被告於本院合議庭審理
    期間已與告訴人乙○○、甲○○達成民事和解，被告承諾願
    給付告訴人新臺幣（下同）二十萬元，並當庭先行給付告訴
    人十萬元，且原審量刑時已就被告過失程度、告訴人所受之
    傷勢及被告犯後態度等項妥為斟酌，所處刑度並無過輕之情
    形。綜上，公訴人以原審認定事實有誤及量刑過輕而上訴，
    為無理由，應駁回之。
五、末查被告前未曾受有期徒刑以上刑之宣告，此有臺灣高等法
    院被告前案紀錄表可按，其因一時失慮，偶罹刑典，事後坦
    承犯行，且與告訴人達成和解，經此刑之宣告後，應知所警
    惕而無再犯之虞，本院因認暫不執行其刑為當，併予宣告緩
    刑如主文第二項所示，用啟自新。
據上論斷，應依刑事訴訟法第四百五十五條之一第一項、第三項
、第三百六十八條、第三百六十四條，刑法第七十四條第一款，
判決如主文。
本案經檢察官黃怡華到庭執行職務。
中    華    民    國  九十五  年   三   月  二十一    日
                  交通法庭  審判長法  官  白光華
                                  法  官  曾淑娟
                                  法  官  楊志雄
以上正本證明與原本無異。
本件不得上訴。
                                  書記官  胡勤義
中    華    民    國  九十五  年   三   月  二十一    日
附錄本案論罪科刑法條全文：
刑法第二百八十四條
因過失傷害人者，處六月以下有期徒刑、拘役或五百元以下罰金
，致重傷者，處一年以下有期徒刑、拘役或五百元以下罰金。
從事業務之人，因業務上之過失傷害人者，處一年以下有期徒刑
、拘役或一千元以下罰金，致重傷者，處三年以下有期徒刑、拘
役或二千元以下罰金。
刑法第一百八十五條之四
駕駛動力交通工具肇事，致人死傷而逃逸者，處六月以上五年以
下有期徒刑。


司法院資訊處製作；財團法人民間司法改革基金會備份。
